【裁判字號】    92,上易,2185
【裁判日期】    920916
【裁判案由】    詐欺
【裁判全文】
臺灣高等法院刑事判決                          九十二年度上易字第二一八五號
    上  訴  人  臺灣板橋地方法院檢察署檢察官
    被      告  乙○○
右上訴人因被告詐欺案件，不服臺灣板橋地方法院九十二年度易字第一一九九號，中
華民國九十二年六月二十七日第一審判決（起訴案號：臺灣板橋地方法院檢察署九十
一年度偵字第一一九九七號），提起上訴，本院判決如左：
    主  文
上訴駁回。
    理  由
一、本案經本院審理結果，認第一審判決對被告乙○○為無罪之諭知，核無不當，
    應予維持，並引用第一審判決書記載之證據及理由（如附件第一審判決書）。
二、檢察官上訴意旨以：被告於偵查中業已自白當時因手頭很緊，所以才想找一個人
    當保證人，確實未告知告訴人要辦借款等語；告訴人僅係被告之工人，學識、實
    力均較被告為差，無從獲知擔任保證人之法律上意義；又無形利益亦為詐欺罪所
    保護法益之一，被告蓄意隱瞞告訴人至銀行擔任連帶保證人需負代為履行之責，
    致告訴人陷於錯誤而至銀行擔任連帶保證人，自屬法律上不利益之負擔；況被告
    如財務良好，亦無庸舉債度日，原審就此均棄而未論，自難認原判決妥適等語。
三、經查：(一)本件放款銀行於同意放款前業已調查被告之票據信用、聯合信用卡之信
    用，認均屬正常，並評估被告所提供之抵押品價值後才同意放款（詳見偵字第三
    一一０號卷第十九頁），衡情以放款銀行之專業能力，在本件放款中自不可能陷
    於錯誤。(二)告訴人本身識字具有閱讀能力，其在本件借據連帶保證人欄上簽名、
    蓋章時，自應知悉其所簽名、蓋章之意義是為被告借款之連帶保證人。告訴人若
    對連帶保證人之法律上意義、責任有何疑問，在其簽名、蓋章前亦應詢問銀行經
    辦人或被告。其既未詢問而同意在借據連帶保證人欄上簽名、蓋章，縱被告未主
    動對告訴人明示連帶保證人之法律上責任，亦難據此遽認被告有詐欺告訴人之犯
    意。此外復查無其他任何積極證據足資證明被告有何詐欺犯行，是原審以不能證
    明被告犯罪而諭知被告無罪，核無不當。檢察官上訴指摘原審判決不當，為無理
    由，應予駁回。
據上論結，應依刑事訴訟法第三百七十三條、第三百六十八條，判決如主文。
本案經檢察官呂光華到庭執行職務。
中      華      民      國    九十二    年      九      月      十六    日
                              臺灣高等法院刑事第二十四庭
                                  審判長法  官  陳  貽  男
                                        法  官  李  世  貴
                                        法  官  陳  憲  裕
右正本證明與原本無異。
不得上訴。
                                        書記官  劉  育  妃
中    華    民    國      九十二  年       九       月       十六       日
附件
臺灣板橋地方法院刑事判決                        九十二年度易字第一一九九號
    公  訴  人  臺灣板橋地方法院檢察署檢察官
    被      告  乙○○  女  四十五歲（民國○○○年○月○○日生）
                        住臺北縣泰山鄉○○村○○街十七巷二二之四號
                        居臺北市○○區○○街五二巷十二弄九號二樓
                        身分證統一編號：Ｚ000000000號
右列被告因詐欺案件，經檢察官聲請簡易判決處刑（九十一年度偵字第一一九九七號
），惟本院認不宜以簡易判決處刑（九十二年度重簡字第三五五號），而改適用通常
程序審理，判決如左：
    主  文
乙○○無罪。
    理  由
一、公訴意旨略以：被告乙○○於民國八十六年十月廿七日，明知其經濟陷入困難已
    無清償能力，竟意圖為自己不法之所有，仍向台北區中小企業銀行（現改制為台
    北國際商業銀行股份有限公司，下稱台北國際商銀）申請貸款，並於八十六年十
    月卅日，利用其員工即告訴人甲○○智慮不深，而偽稱為其申報綜合所得稅，使
    告訴人陷於錯誤而交付身分證及印章各一枚，並陪同被告前往台北國際商銀雙園
    分行，被告進而向台北國際商銀行員偽稱告訴人同意擔任其連帶保證人，告訴人
    不察遂簽名於消費借貸契約書負擔連帶保證債務，並使台北國際商銀陷於錯誤，
    交付貸款新台幣（下同）一百七十萬元，迄至八十八年二月四日台北國際商銀發
    覺乙○○遲延繳納利息，將該筆借款轉列催收款，並對連帶保證人即告訴人追索
    ，告訴人始知受騙。因認被告涉有刑法第三百三十九條第一項、第二項之詐欺取
    財罪及詐欺得利罪嫌。
二、按犯罪事實應依證據認定之，無證據不得推定其犯罪事實。不能證明被告犯罪者
    ，應諭知無罪之判決，刑事訴訟法第一百五十四條、第三百零一條第一項分別定
    有明文。又刑法第三百三十九條第一項詐欺罪之成立，以意圖為自己或第三人不
    法所有，以詐術使人將本人或第三人之物交付為要件。所謂以詐術使人交付，必
    須被詐欺人因其詐術而陷於錯誤，若其所用方法，不能認為詐術，亦不致使人陷
    於錯誤，即不構成該罪（最高法院四十六年台上字第二六○號判例參照）。
三、公訴意旨認被告涉犯詐欺犯行，係以告訴人甲○○之指訴、臺灣桃園地方法院九
    十年十月四日桃院丁民執字第一五九號執行命令及台北國際商銀九十一年五月
    三十日北商銀南門消金中心（九一）字第二二號函暨所附貸款資料影本
    各一件為據。惟訊據被告乙○○堅決否認有何詐欺犯行，辯稱：伊去貸款二百萬
    元，三十萬元無擔保部分之信用貸款是父親賴阿進作保證人，一百七十萬元抵押
    貸款是告訴人作保證人，伊辦貸款有跟告訴人說明要請他作保證人，有請他去銀
    行簽名，告訴人也有同意，當初偕同父親賴阿進、同居人黃國維，及告訴人本人
    一同前往，伊沒有欺騙告訴人，亦未施用任何詐術等語。
    。經查：
（一）被告於八十六年十月二十七日，向台北國際商銀申請辦理首次購屋貸款時，以
      其所有門牌號碼臺北縣泰山鄉○○街十七巷二十二之四號五樓之房屋，設定二
      百一十萬抵押權予台北國際商銀，而放款一百七十萬元，且被告於當時（八十
      六年十月二十七日）之最近一年票、債信用紀錄顯示並無退票紀錄，此有台北
      國際商銀個人徵信調查表一紙在卷足憑（見臺灣士林地方法院檢察署檢察官九
      十一年度偵字第三一一號第十五頁至十六頁），故被告以其所有之房屋供做
      擔保品，且亦無退票紀錄，公訴人以此認被告於八十六年十月七日明知其經濟
      陷入困難已無清償能力，認其有為自己不法所有之意圖，顯屬無據。
（二）再者，被告於偵訊時供稱有還部分本息，後來因接不到工作才沒錢還（見九十
      一年度偵字第三一一號第十三頁），核與台北國際商業銀行南門消金中心之
      復函相符，即被告於台北國際商銀雙園分行申貸中期放款三十萬及長期擔保放
      款一百七十萬元，其貸款期間分別於八十六年十一月二十日起至八十九年十一
      月二十日及一六年十一月二十日止，而台北國際商銀於八十八年十二月四日
      將該二筆放款轉列為催收款，並依法對主保訴催，然而，就被告長期擔保放款
      一百七十萬元部分之繳款明細可知，被告乙○○於八十六年十二月二十日起至
      八十八年六月二十九日止繳交貸款之情形係屬正常，而於八十八年七月間起始
      有遲延之情形，有台北國際商業銀行南門消金中心九十一年五月三十日北商銀
      （九一）字二二號函及所附授信申請書、個人徵信調查表、消費借貸契約書、
      放款債務明細查詢表影本在卷足憑，顯然被告於借貸上開款項時，並未施用詐
      術。
（三）保證債務之所謂連帶，係指保證人與主債務人負同一債務，對於債權人各負全
      部給付之責任者而言，故連帶保證人所負之責任甚鉅，是以銀行辦理對保程序
      之經辦人員理應會告知其利害關係，並要求連帶保證人在經辦人員之面前簽名
      蓋章。且台北國際商銀當時授信基礎，並非以告訴人之信用為考評之條件，仍
      以被告所提供之不動產為擔保品，而該不動產之現值亦高於放款值，有台北國
      際商銀長期擔保放款六三四六五─一授信申請書一紙附卷可查（見九十一年度
      偵字第三一一號第十八頁至十九頁）；而證人即被告之同居人黃國維亦到庭
      證稱：「（法官問：當初辦貸款之情形？）當初我們一起做模板工程，甲○○
      要買車，我們要買房子，我們就互保，他做我房子的保證人，我做他車子的保
      證人，我們貸款有辦出來，但是他的車保部分據說沒有辦法保。但是，我們證
      件還是有交給告訴人。」（見本院九十二年五月十四日訊問筆錄），是以，告
      訴人當時顯係認為被告已有以其所有之房屋設定抵押權，而認其對自己並無何
      利害關係，且進而要求互為擔任向銀行借款之保證人，始同意任被告擔任保證
      人。堪認被告辯稱，渠並未詐騙告訴人乙節，足可採信。
（三）又被告所積欠台北國際商銀之貸款款項合計二百萬元，信用貸款部分三十萬元
      ，抵押貸款部分為一百七十萬元，信用貸款部分業已清償完畢，抵押貸款部分
      所設定抵押之房屋亦已拍定等情，業經被告供承在卷（見本院九十二年六月十
      三日審判筆錄），並有台北國際商銀九十一年五月三十日北商銀南門消金中心
      （九一）字第二二號函在卷可證，足認被告亦勉力清償其所積欠之債
      務，難認有為自己不法所有之意圖。
（四）而告訴人經本院傳喚，並未再到庭指訴被告有何詐欺犯行，有本院送達證書附
      卷可稽，堪認告訴人當初之告訴，目的僅希藉由刑事訴訟程序，以迫使被告解
      決債務，並避免自己因係連帶保證人而遭銀行追索。
四、綜據右述，並無證據足資證明被告有何詐欺之犯行。此外，復查無其他積極證據
    ，足資證明被告有公訴人指述之犯行，因不能證明被告犯罪，揆諸首揭說明，自
    應為無罪判決之諭知。
據上論斷，應依刑事訴訟法第三百零一條第一項，判決如主文。
本案經檢察官孫治平到庭執行職務
中       華        民       國     九十二     年    六    月    二十七  日
                                    臺灣板僑地方法院刑事第一庭
                                          法  官    潘  翠  雪
右正本證明與原本無異。
如不服本判決，得自收受判決送達之日起十日內，向本院提起上訴。
                                          書記官    張  成  龍
中       華        民       國     九十二     年    六    月    二十七  日


司法院資訊處製作；財團法人民間司法改革基金會備份。
